【裁判字號】    97,重抗更(一),1
【裁判日期】    971023
【裁判案由】    租佃爭議
【裁判全文】
臺灣高等法院臺南分院民事裁定       97年度重抗更(一)字第1號
抗告人  乙○○
        甲○○
        丙○○○
        丁○○
相對人  戊○○
上列當事人間租佃爭議事件，抗告人對於中華民國97年3月6日臺
灣臺南地方法院97年度訴字第133號所為裁定，提起抗告，本院
裁定後，經最高法院發回，本院裁定如下：
    主  文
原裁定廢棄。
抗告及發回前第三審抗告訴訟費用由相對人負擔。
    理  由
一、抗告意旨略以：按耕地三七五減租條例第二十六條第一、二
    項規定，出租人與承租人間因耕地租佃發生爭執時，應由當
    地鄉（鎮、區）公所耕地租佃委員會調解，調解不成立者，
    應由直轄市或縣市政府耕地租佃委員會調處，不服調處者，
    由直轄市或縣市政府租佃委員會移送該管轄司法機關，司法
    機關應即迅予處理，並免收裁判費用。前項爭議案件非經調
    解、調處、不得起訴，抗告人既依耕地三七五減租條例經仁
    德鄉公所、台南縣政府調解調處再送司法機關提起訴訟，就
    可以依三七五減租條例規定免繳訴訟費用。系爭土地目前尚
    從事農作，抗告人收回後亦會從事耕作，系爭土地雖分區使
    用證明登記為建地目等，然實際上土地係供耕作之用，與耕
    地並無二致，如因收回發生爭執，自應有耕地三七五減租條
    例之適用，如有聲請調解調處，應為適法。原裁定以系爭土
    地依都市計劃後分區使用現屬工業用地、公園用地、建地、
    道路用地，因此命抗告人繳交訴訟費用，顯有不當，應予廢
    棄等語，資為抗辯。
二、原法院以系爭土地之地目，依土地登記謄本固均載為「田」
    ，惟早於64年11月20日即納入「仁德都市計畫」範圍，其中
    台南縣仁德鄉○○段575地號土地之使用分區為「乙種工業
    區○○○段580、585地號土地之使用分區為「公園用地」、
    同段584地號土地之使用分區為「住宅區○○○段581地號土
    地之使用分區○○○道路用地」，有土地登記簿謄本、仁德
    鄉公所97年1月7日仁所建分證字第0045號土地使用分區證明
    書影本附卷足憑，即非土地法第一百零六條第一項所稱之農
    地，而無耕地三七五減租條例之適用，自應依法繳納裁判費
    。因核定本件訴訟標的價額為新臺幣（下同）63,107,717元
    ，應徵收第一審裁判費567,368 元，並限抗告人於收受裁定
    後7日內繳納等云。
三、按「編為某種使用地之土地，於其所定之使用期限前，仍得
    繼續為從來之使用。」土地法第八十三條定有明文。又土地
    法第八十二條所謂「凡編為某種使用之土地，不得供其他用
    途之使用」，並非排除於其所定之使用期限前，仍為繼續從
    來之使用，此觀同法第八十三條之規定自明，自不能因系爭
    土地經編為住宅區用地，即認為原耕地租賃關係當然終止，
    而無耕地三七五減租條例第十五條之適用（最高法院64年台
    再字第80號判例參照）；查本件系爭土地雖納入「仁德都市
    計畫」範圍，編定為非農地使用，然系爭土地地目仍為田，
    依上開說明，於其所定之使用期限前，自得繼續為原來之使
    用，仍有耕地三七五減租條例之適用。原法院以系爭土地非
    農地，無耕地三七五減租條例之適用，應依法繳納裁判費，
    因而核定訴訟標的價額，據以課徵裁判費，於法自有未洽，
    抗告論旨，指摘原裁定不當，求予廢棄，為有理由。
四、又本件關於核定訴訟標的價額部分既經廢棄，業如上述，則
    有關命補繳裁判費部分即當然失所附麗，併予敘明。
五、據上論結，本件抗告為有理由，依民事訴訟法第四百九十五
    條之一第一項、第四百五十條、第七十八條裁定如主文。
中    華    民    國    97    年    10    月    23    日
                  民事第三庭 審判長法  官    陳光秀
                                   法  官    曾平杉
                                   法  官    莊俊華
上為正本係照原本作成。
如不服本裁定，僅得於收受本裁定正本送達後10日內以適用法規
顯有錯誤為理由，向本院提出再抗告狀（須附繕本）依法應委任
律師為訴訟代理人，經本院許可後始可再抗告於最高法院。
中    華    民    國    97    年    10    月    23    日
                                   書記官    謝淑玉
【附記】
民事訴訟法第495條之1第2項準用同法第466條之1第1、2項規定
：
(1)對於第二審判決上訴，上訴人應委任律師為訴訟代理人。但上
  訴人或其法定代理人具有律師資格者，不在此限。
(2)上訴人之配偶、三親等內之血親、二親等內之姻親，或上訴人
  為法人、中央或地方機關時，其所屬專任人員具有律師資格並
  經法院認為適當者，亦得為第三審訴訟代理人。
民事訴訟法第466條之2：
上訴人無資力委任訴訟代理人者，得依訴訟救助之規定，聲請第
三審法院為之選任律師為其訴訟代理人。


司法院資訊處製作；財團法人民間司法改革基金會備份。
